臺灣桃園地方法院交通事件裁定　　　　　　　　　　九十三年度交聲字第二四三號
　　原處分機關　交通部公路總局新竹區監理所桃園監理站
　　異　議　人　甲○○　男　四.
　　即受處分人
右列異議人即受處分人因違反道路交通管理處罰條例事件，對交通部公路總局新竹區
監理所桃園監理站於民國九十三年四月九日所為之處分（原處分案號：桃監裁罰字第
裁五二—Ｄ九Ａ二四二九七號），聲明異議，本院裁定如左：
    主  文
異議駁回。
    理  由
一、原處分機關裁決意旨略以：異議人即受處分人甲○○於民國九十二年四月二日上
    午八時五十分許，駕駛車牌號碼ＣＡ─三一七六號自用小客車（下稱上開自用小
    客車），行經桃園縣大溪鎮南興里十七鄰三之四號前，因行經未劃分分向標線之
    道路，未靠右行駛，與被害人陳慶隆騎乘之車牌號碼ＩＩＢ─一三號重型機車
    （下稱上開機車）發生車禍，致被害人陳慶隆死亡，而為桃園縣政府警察局交通
    隊警員舉發違反道路交通安全規則，肇事致人死亡，並填製桃園縣政府警察局公
    警局交字第Ｄ九Ａ二四二九七號舉發違反道路交通管理事件通知單。惟異議人
    逾期未於應到案日期（即九十二年六月二十三日）前到案，裁決機關即於九十三
    年四月九日依道路交通管理處罰條例第六十一條第一項第四款、第六十七條第三
    項規定，裁處異議人吊銷駕駛執照、一年內禁考。有前揭違規通知單、裁決書各
    一份附卷可考。
二、聲明異議意旨略以：異議人於右揭時、地，駕駛上開自用小客車因行經Ｙ字型路
    口，無法知悉對向是否會有來車，故有注意靠右行駛並減速慢行，實無被舉發之
    違規情事，而本件車禍之發生肇因於被害人陳慶隆騎乘上開機車明顯未靠邊且行
    經彎道車速過快。又警員至現場時已距車禍發生有一段時間，故警員所繪道路交
    通事故現場圖僅係其到場時所見情況，其中除上開機車業遭他人移至路邊外，車
    禍現場亦非如該圖所繪之Ｔ字路，而係Ｙ字路。另異議人因本件車禍肇事經移送
    涉犯刑法第二百七十六條第一項過失致死罪嫌，並由臺灣桃園地方法院檢察署以
    九十二年度偵字第一七一七六號偵查（下稱相關刑事案件），而於偵查中雖本件
    車禍事故先後送請臺灣省桃園縣區車輛行車事故鑑定委員會、臺灣省車輛行車事
    故覆議鑑定委員會就肇事責任之歸屬予以鑑定，然該鑑定意見所為之判斷存有許
    多可議之處，爰依法聲明異議，請求撤銷前揭處分云云。
三、按汽車除行駛於單行道或指定行駛於左側車道外，在未劃標線之道路，應靠右行
    駛。但遇有特殊情況必須行駛左側道路時，除應減速慢行外，並注意前方來車及
    行人，道路交通安全規則第九十五條第一項定有明文。又汽車駕駛人，駕駛汽車
    有違反道路交通安全規則，因而肇事致人死亡者，吊銷其駕駛執照；汽車駕駛人
    ，曾依本條例其他規定吊銷駕駛執照者（包括依道路交通管理處罰條例第六十一
    條第一項第四款之情），一年內不得考領駕駛執照，此道路交通管理處罰條例第
    六十一條第一項第四款及同條例第六十七條第三項分別規定甚明。
四、經查：
（一）本件異議人於九十二年四月二日上午，駕駛上開自用小客車沿桃園縣大溪鎮○
      ○里○○道路西行往台北方向行駛，嗣於同日上午八時五十分許，異議人自涵
      洞駛出欲右轉上國道三號公路交流道，而行經桃園縣大溪鎮南興里十七鄰三之
      四號前之三岔路口時，因未減速並靠右行駛，適對向車道駛來由被害人陳慶隆
      騎乘之上開機車，致上開自用小客車之左前方與上開機車發生踫撞，被害人陳
      慶隆因而倒地，頭部受外傷並顱內出血，經送醫後不治死亡之違規事實，業據
      相關刑事案件之告訴人即被害人陳慶隆之父陳盛勳於偵查中指述在卷，復有道
      路交通事故現場圖、道路交通事故調查報告表、現場照片、上開自用小客車受
      損照片、上開機車受損照片在卷可考。而本件被害人確係陳慶隆，其係因本件
      車禍受傷致死，亦經臺灣桃園地方法院檢察署檢察官督同法醫師到場相驗鑑定
      屬實，製有勘驗筆錄、驗斷書、相驗屍體證明書及相驗照片附卷足憑。
（二）異議人雖以前揭情詞置辯，惟依上開道路交通事故現場圖及車損照片所示，可
      認事發後上開自用小客車之左前方嚴重凹損、上開機車車頭全毀，又事發現場
      之產業道路約六至七公尺，而上開機車之刮地痕起點距上開機車行駛車道右側
      路邊約一‧七公尺；地面散落物、被害人之血跡約距上開機車行駛車道右側路
      邊約二‧五公尺，顯見事發當時異議人、被害人陳慶隆均未儘量靠右行駛。此
      外，本件車禍於相關刑事案件偵查中經先後送請臺灣省桃園縣區車輛行車事故
      鑑定委員會、臺灣省車輛行車事故覆議鑑定委員會就肇事責任之歸屬予以鑑定
    　，而該鑑定委員會、覆議鑑定委員會亦同上開意見，有臺灣省桃園縣區車輛行
      車事故鑑定委員會九十二年九月二十三日府車鑑桃字第九二○六三二之一號、
      臺灣省車輛行車事故覆議鑑定委員會九十三年二月二十三日府覆議字第九二一
      一五五八號函各一份可稽。至事發後肇事現場上開機車之位置雖可能曾遭移動
      ，而到場處理之警員亦於上開道路交通事故現場圖註記：事故車輛肇事後均移
      離現場，然刮地痕、血跡衡常則非易遭破壞、移離者，是異議人上開所辯警員
      所繪道路交通事故現場圖與事實不符，無足採為不利其認定之依據云云，實難
      遽信。據上，足徵異議人確有行經未劃分分向標線之道路，未靠右行駛之違規
      事實。
（三）又被害人陳慶隆既係因本件車禍而受頭部外傷顱內出血之傷害，嗣經送醫急救
      後，仍因傷重不治死亡，詳如前述，是異議人上開違反道路交通安全規則第九
      十五條第一項之行為與被害人陳慶隆死亡結果間確具有因果關係。
（四）末查，異議人所涉相關刑事案件業經臺灣桃園地方法院檢察署檢察官於九十三
      年六月二十七日，為緩起訴處分確定，有相關刑事案件之緩起訴處分書一份附
      卷可參，且經本院調閱相關刑事案件卷宗查核屬實。
（五）綜上所述，異議人前開所辯均委無可取。本件異議人於右揭時、地，因行經未
      劃分分向標線之道路，未靠右行駛，肇事致人死亡，而於接獲前揭違規通知單
      後，逾期未於應到案日期（即九十二年六月二十三日）前到案，裁決機關即依
      前揭道路交通管理處罰條例第六十一條第一項第四款規定，對異議人裁處吊銷
      駕駛執照、一年內禁考，經核並無違法之處，異議意旨求為撤銷原裁決，非有
      理由，應予駁回。
據上論斷，應依道路交通管理處罰條例第八十七條第二項、道路交通案件處理辦法第
十九條，裁定如主文。
中　  　　華　  　　民　  　　國　　九十三　　年　　十　　月　 　八　 　日
                                    臺灣桃園地方法院交通法庭
                                              法  官  王美玲
右正本證明與原本無異。
如不服本裁定，應於裁定送達後五日內向本院提出抗告狀。
                                              書記官  張子涵
中　　  　華　  　　民　  　　國　　九十三　　年　　十　　月　　十四  　日
